【裁判字號】    91,簡上,322
【裁判日期】    920224
【裁判案由】    家庭暴力防治法
【裁判全文】
臺灣臺北地方法院刑事判決                        九十一年度簡上字第三二二號
    上  訴  人
    即  被  告  乙○○
右上訴人即被告因違反家庭暴力防治法案件，不服本院九十一年度簡字第三四八四號
，中華民國九十一年十月十六日第一審簡易判決（聲請簡易判決處刑案號：臺灣台北
地方法院檢察署九十一年度偵字第六九○七號）提起上訴，本院合議庭管轄之第二審
判決如左：
    主  文
上訴駁回。
    事  實
一、乙○○於民國五十一年六月一日與丙○結婚，二人間有家庭暴力防治法第三條第
    一款所列配偶之家庭成員關係。二人婚姻期間，乙○○因曾以電話騷擾、謾罵丙
    ○，甚或至丙○之工作場所（台北市○○○路○段二六六號）以污辱、威脅、恐
    嚇等言語騷擾丙○，致丙○身心不寧，罹患精神官能症，精神恍惚，經檢具證據
    向本院提出聲請後，由本院於九十年十一月二十三日核發九十年度家護字第二四
    八號民事通常保護令，裁定命令乙○○「不得對下列之人實施精神上不法侵害之
    行為：被害人丙○」、「不得直接或間接對於被害人為下列聯絡行為：騷擾；通
    話；通信」、「應最少遠離下列場所至少五十公尺：被害人工作場所（地址：台
    北市○○○路○段二六六號）」。乙○○收受上開民事通常保護令後，明知上開
    通常保護令所禁止之行為及保護令有效期間長達五個月（自九十年十一月二十三
    日起至九十一年四月二十二日止），因懷疑丙○與蔡政成有染，於九十年十二月
    二十四日晚上，發現丙○與蔡政成、甲○○等人一同在台北市○○街一八八巷一
    之一號一樓某火鍋店聚餐，即透過其姐姐以電話約出丙○。詎料二人碰面後，乙
    ○○竟基於違反通常保護令之犯意，於同日晚上八時三十分許，在該火鍋店前，
    公然以「幹你娘」、「你給人家幹」、「你騷貨」、「你不要臉」等粗俗不堪之
    字眼辱罵丙○，造成丙○之名譽及人格權嚴重受損（公然侮辱部分未據告訴，傷
    害部分亦經丙○於偵查中撤回告訴），而違反上開本院依家庭暴力防治法裁定禁
    止其不得對丙○實施精神上不法侵害行為之通常保護令。
二、案經丙○訴由臺灣臺北地方法院檢察署聲請簡易判決處刑。
    理  由
一、訊據上訴人即被告乙○○坦承於案發前已收受本院九十年度家護字第二四八號通
    常保護令，其後因懷疑告訴人丙○與案外人蔡政成有染，而於上開時間，透過其
    姐以電話約告訴人在上開火鍋店外碰面之事實，惟矢口否認有何以言語辱罵告訴
    人，而違反保護令禁止命令之犯行，辯稱：伊並未辱罵告訴人，甲○○所在位置
    應看不見伊與告訴人之情形云云。經查：
（一）被告前於五十一年六月一日與告訴人結婚，二人婚姻期間，因被告曾以電話騷
      擾、謾罵告訴人，甚或至告訴人工作場所以污辱、威脅、恐嚇等言語騷擾告訴
      人，造成告訴人因不堪精神上受騷擾，而向本院聲請於九十年十一月二十三日
      ，核發九十年度家護字第二四八號民事通常保護令，命令被告不得對告訴人實
      施精神上不法侵害之行為，不得直接或間接對於告訴人為騷擾、通話、通信等
      聯絡行為，且應最少遠離告訴人之工作場所五十公尺等情，有卷附九十年家護
      字第二四八號民事通常保護令影本可稽（見九十一年度偵字第六九○七號偵查
      卷第九至十二頁）。而被告於案發前即已收受本院所核發之上開民事通常保護
      令一節，亦經被告於本院審理中供承：「（問：《提示家庭保護令並告以要旨
      》有何意見？）有收到」等語在卷（見本院九十二年二月十日審判筆錄）。足
      徵被告於案發前即明知上開通常保護令命令禁止其實施之行為，而保護令有效
      期間長達五月（即自九十年十一月二十三日起至九十一年四月二十二日止），
      其於九十年十二月二十四日晚上八時三十分許，與告訴人在火鍋店門口碰面時
      ，尚屬保護令有效期間，亦知之甚稔。
（二）第查，被告因強烈懷疑丙○與案外人蔡政成有染，於上開時間，發現告訴人與
      甲○○、蔡政成等人同在台北市○○街一八八巷一之一號一樓聚餐，竟在其姐
      約出告訴人後，公然在火鍋店前，以「幹你娘」、「妳給人家幹」、「妳騷貨
      」、「妳不要臉」等粗俗不堪之字眼辱罵告訴人一節，業經告訴人迭於偵查中
      指訴：「在九十年十二月二十四日晚上八點半，我在臥龍街上的火鍋店吃飯，
      與朋友楊小姐及其他朋友在該處吃飯，被告的姊姊打電話給我，‧‧‧說她人
      已在門口，有急事要找我，請我到餐廳門口談，我就到餐廳門口，‧‧‧正在
      到處尋找時，被告就突然衝出來用拳頭從我下巴往上捶過來，我倒退好多步，
      他在打我之前，罵我許多髒話，說『幹你娘』、『你給人家幹』、『你騷貨』
      、『你不要臉』等，都用台語說的」等語綦詳（同上偵查卷第十七頁反面、十
      八頁正面），核與現場目擊證人甲○○於偵查及於本院審理中結證：「（問：
      在九十年十二月二十四日晚上八點多，是否有與丙○、楊小姐、蔡政成等人，
      在台北市○○街的火鍋店吃飯？）有。（問：當天在吃飯中，丙○是否有接行
      動電話，之後就到餐廳門口？）有。丙○沒說誰找她，就離開座位到餐廳外面
      。‧‧‧（問：有無聽到被告對丙○說『幹你娘』、『你給人家幹』、『你騷
      貨』、『你不要臉』等話？）有，在被告剛衝進餐廳時，有聽到他講一些類似
      的話，當時他火氣很大，很激動」、「（問：九十年十二月二十四日晚上，有
      無與何人在臥龍街一八八巷一之一號火鍋店聚餐？）有。‧‧‧（問：你當時
      的座位是否能見到門口情景？）當時坐的位置面對街道與落地窗，所以可看到
      門口的景象。‧‧‧（問：你看到何事？）吳先生（指被告）出右手揮打丙○
      臉部一拳，‧‧‧之後丙○就跑回來餐廳內，被告追入餐廳，在場的人我們幾
      位都擋在被告前面不讓被告靠近丙○，怕被告又打丙○。被告在餐廳內一開始
      強調丙○是他太太，當時被告用台語說的意思是丙○「討客兄」，又罵丙○不
      要臉的查某（台語）」等語之情節一致（同上偵查卷第七十八頁反面、七十九
      頁、本院九十二年一月十六日訊問筆錄）。被告雖一再辯稱證人甲○○當時坐
      在火鍋店內之位置，應不可能看見其與告訴人在店外交談之情形云云，然觀之
      被告所提出案發現場火鍋店之門口照片九幀，可見該火鍋店係以大面積透明玻
      璃製成之鋁門作為客人進出之門戶，店內、店外之景象，透過透明玻璃當可盡
      收眼底、一覽無遺。以告訴人係與甲○○等人同在一處聚餐之友人，彼此互為
      照應，乃甚為平常之事，衡情告訴人在聚餐途中接到電話後即獨自步出火鍋店
      ，甲○○縱因之特別留意告訴人在門口之行動，與經驗法則亦無違背。況倘真
      如被告所辯甲○○未看見店外門口之案發情形，依理甲○○應無法指出案發時
      被告與告訴人碰面時所處之地點，惟就案發時所被告與告訴人二人在店外位置
      一點，事實上證人甲○○不僅於本院調查中當庭指證其等二人係站於火鍋店門
      口靠近公用電話筒之柱子旁（見本院九十二年一月十六日訊問筆錄第四、五頁
      ），且經被告於本院調查中自承：「當時我與丙○碰面是在火鍋店門口之公用
      電話筒前」一語，是認證人甲○○所證此情屬實在卷（見本院九十二年一月十
      六日訊問筆錄第六頁）。足見證人甲○○於案發時，確能聽聞被告與告訴人在
      火鍋店門口之互動情形，於偵訊及本院調查中所指被告以上開不堪入耳之言詞
      公然辱罵告訴人一節，自堪信採。被告辯稱其未辱罵告訴人云云一節，顯係臨
      送卸責避就之詞，委無足採。本件事證明確，被告違反保護令之犯行洵堪認定
      ，應予依法論科。
二、按家庭暴力防治法所稱家庭暴力者，謂家庭成員間實施身體或精神上不法侵害之
    行為。而所謂家庭成員，包括「配偶或前配偶」、「現有或曾有事實上之夫妻關
    係、家長家屬或家屬間關係者」、「現為或曾為直系血親或直系姻親」、「現為
    或曾為四親等以內之旁系血親或旁系姻親」。家庭暴力防治法第二條第一項、第
    三條第一、二、三、四款分別定有明文。查被告與告訴人間有配偶關係，為被告
    所不爭執，足認被告與告訴人具有家庭暴力防治法第三條第一款所列配偶之家庭
    成員關係。被告上開公然辱罵告訴人之行為，嚴重侵害告訴人之名譽及人格權，
    違反本院所核發止其對於告訴人實施精神上不法侵害行為之通常保護令，核係犯
    家庭暴力防治法第五十條第一款違反禁止實施家庭暴力行為裁定之違反保護令罪
    。被告於偵查中雖未自白，然本院原審認依檢察官所提之現存其他證據，已足認
    定被告犯罪，乃因檢察官之聲請，不經通常審判程序，依刑事訴訟法第四百四十
    九條第一項前段、第三項、第四百五十四條第二項、家庭暴力防治法第五十條第
    一款、刑法第十一條前段、第四十一條第一項前段、罰金罰鍰提高標準條例第二
    條等規定，逕以簡易判決處刑，判處被告拘役五十日，並諭知易科罰金之折算標
    準。核其認事用法均無不當，量刑亦屬妥適，被告仍執前詞，指摘原判決不當，
    非有理由，應予駁回。
三、本件事證已然明確，被告之姐姐究係如何以電話約出告訴人，與被告和告訴人碰
    面後有無上開違反保護令之犯行無涉，被告於本院審理中猶聲請調取其胞姐之電
    話通聯紀錄，本院認尚無必要，附此敘明。
據上論斷，應依刑事訴訟法第四百五十五條之一、第三項、第三百六十八條，判決如
主文。
本案經檢察官馮成到庭執行職務
中    華    民    國      九十二      年      二      月      二十四    日
                                      臺灣臺北地方法院刑事第六庭
                                          審判長法  官  黃  俊  明
                                                法  官  黃  程  暉
                            法  官  吳  秋  宏
右正本證明與原本無異。
本件不得上訴。
                                                書記官  陳  香  伶
中    華    民    國      九十二      年      二      月       二十五  日
附錄本案論罪科刑法條全文：
家庭暴力防治法第五十條
違反法院依第十三條、第十五條所為之下列裁定者，為本法所稱之違反保護令罪，處
三年以下有期徒刑、拘役或科或併科新台幣十萬元以下罰金︰
一  禁止實施家庭暴力行為。
二  禁止直接或間接騷擾、接觸、通話或其他連絡行為。
三  命遷出住居所。
四  遠離住居所、工作場所、學校或其他特定場所。
五  命完成加害人處遇計畫：戒癮治療、精神治療、心理輔導或其他治療
    、輔導。


司法院資訊處製作；財團法人民間司法改革基金會備份。
